臺灣高雄地方法院刑事判決　　　　　　　94年度易字第1378號
公　訴　人　臺灣高雄地方法院檢察署檢察官
被　　　告　甲○○
上列被告因業務侵占案件，經檢察官提起公訴（94年度偵字第11
42號），本院判決如下：
    主  文
甲○○意圖為自己不法之所有，而侵占對於業務上所持有之物，
處有期徒刑柒月。
    事  實
一、甲○○自民國90年10月間某日起受僱由乙○○擔任負責人之
    展昌便利商店，負責該商店凌晨零時起至早上8 時止之商品
    銷售、電子遊戲機台之營業及現金之盤點等業務，為從事業
    務之人。詎甲○○竟利用其擔任店員職務期間，基於意圖為
    自己不法所有之犯意，於90年10月底某日，將自電子遊戲機
    台內所收取之現金新台幣（下同）2 萬元至3 萬元之金額變
    易持有為所有之意思予以侵占入己。嗣於同日交班時為該店
    早班店員謝雅玲發現金額缺少，通知展昌便利商店店長李春
    美及負責人乙○○處理，始悉上情。
二、案經乙○○訴由臺灣高雄地方法院檢察署檢察官偵查起訴。
    理  由
壹、程序部分
一、按被告以外之人（包括證人、鑑定人、告訴人、被害人及共
    同被告等）於審判外之陳述雖不符刑事訴訟法第159 條之1
    至之4 等4 條之規定，而經當事人於審判程序同意作為證據
    ，法院審酌該言詞陳述或書面陳述作成時之情況，認為適當
    者，亦得為證據；當事人、代理人或辯護人於法院調查證據
    時，知有刑事訴訟法第159 條第1 項不得為證據之情形，而
    未於言詞辯論終結前聲明異議者，視為有前項之同意，同法
    第159 條之5 定有明文。立法意旨在於傳聞證據未經當事人
    之反對詰問予以核實，原則上先予排除。惟若當事人已放棄
    反對詰問權，於審判程序中表明同意該等傳聞證據可作為證
    據；或於言詞辯論終結前未聲明異議，基於尊重當事人對傳
    聞證據之處分權，及證據資料愈豐富，愈有助於真實發見之
    理念，且強化言詞辯論主義，使訴訟程序得以順暢進行，上
    開傳聞證據亦均具有證據能力。本件被告於本院準備程序時
    就公訴人所提之供述證據（告訴人乙○○、證人謝雅玲、李
    春美於警詢之供述）均不爭執（參見本院審理卷第12頁），
    且本院審酌上開證人之供述，均無瑕疵、與待證事實具有關
    連性等情況，認為適當，應認得為證據，揆諸前開說明，上
    開供述、書面證據均具有證據能力，合先敘明。
二、另被告聲請勘驗便利商店案發當時監視錄影帶及要求告訴人
    提出收據，惟經告訴人乙○○告知本院現已找不到，此項調
    查證據之方法本院即無從進行，併此敘明。
貳、實體部分：
一、認定犯罪事實所憑之證據：
    訊據被告甲○○對於上揭受僱於展昌便利商店擔任大夜班店
    員，並於90年10月底某日交班時確有發現現金缺少2 至3 萬
    元等情均坦承不諱，惟辯稱上開現金係遭人所竊取，並非其
    所侵占等語，經查：
    證人即展昌便利商店早班店員謝雅玲於偵查中證述：「90
    年10 月底某一天，被告交班與我時發現金額有誤，約少了二
    萬多元，我立刻通知店長來處理，被告對李春美說金錢是她
    拿走的。至於她們之後如何解決我就不清楚了」等語（參見
    94 年 度偵字第1142號偵查卷第20頁），另證人李春美於偵
    查中亦證述「被告交班予謝雅玲，謝雅玲隔天早上向我報告
    被告向便利超商拿走2 、3 萬元，事實上她在之前也多次拿
    走收銀機內之金錢，我是想說金額不大，從被告之薪資扣除
    即可，只是沒有想到那次金額那麼大。」、「（問：被告稱
    該店內內有一女客伸手偷電玩內櫃台上之金錢，始損失2 、
    3 萬元，有無此事？）絕無此事。」、「（問：被告有無當
    場承認金錢係其本人所拿走並開立一張類似收據？）有。」
    等語（參見94年度偵字第1142號偵查卷第20頁），參以證人
    謝雅玲與李春美證述情節大致相符，且證人謝雅玲與被告並
    無宿怨，另於94年7 月14日偵訊亦未受僱於告訴人，業據被
    告及證人乙○○於本院審理時供述明確（參見本院審理卷第
    30頁及第35頁），證人謝雅玲之證述自無誣陷被告於罪或有
    利告訴人之動機。另被告於偵查中亦坦承確有簽本票予告訴
    人乙節（參見93年度他字第4433號偵查卷第22頁），並於本
    院審理時亦承認事後確有向告訴人協調希望負擔店內短缺款
    項一半金額等情（參見本院審理卷第33頁），倘若便利商店
    短少之金額如同被告所述係遭告訴人所熟識之人所竊取，告
    訴人乙○○告知會去處理，何以被告願意替其承擔所竊財物
    之損失？被告所辯顯非事理之常。此外，證人李春美、謝雅
    玲於偵查中亦均未證述便利商店有遭人竊盜之情形，被告所
    辯，即難採信。綜上所述，本件事證明確，被告犯行堪以認
    定。
二、所犯罪名及科刑理由：
  (一)經查，被告係受僱於由乙○○擔任負責人之展昌便利商店
      ，負責該商店凌晨零時起至早上8 時止之商品銷售、電子
      遊戲機台之營業及現金之盤點等業務，竟利用職務之便，
      將業務上保管持有之前揭現金款項予以侵占入己，核其所
      為，係犯刑法第336 條第2 項之業務侵占罪。
  (二)爰審酌被告僅為一時貪念，竟違背職務上之誠實原則，利
      用職務之便，侵占業務上所保管之款項達2 至3 萬元，造
      成告訴人之財務損失，迄今仍未償還侵占之款項等一切情
      狀，量處如主文所示之刑，以資懲儆。
據上論斷，應依刑事訴訟法第299 條第1 項前段，刑法第336 條
第2 項，罰金罰鍰提高標準條例第1 條前段，判決如主文。
本案經檢察官黃雯麗到庭執行職務。
中　　華　　民　　國　　94　　年　　10　　月　　18　　日
                 鳳山刑事第二庭    審判長法　官 邱明弘
                                         法　官 譚德周
                                         法  官 廖建瑜
以上正本證明與原本無異。
如不服本判決，應於收受送達後10日內向本院提出上訴書狀。
中　　華　　民　　國　　94　　年　　10　　月　　18　　日
　　　　　　　　　　　　　　　　　　　   書記官 張家榮
中華民國刑法第336條
(公務公益侵占罪、業務侵占罪)
對於公務上或因公益所持有之物，犯前條第 1 項之罪者，處 1
年以上 7 年以下有期徒刑，得併科 5 千元以下罰金。
對於業務上所持有之物，犯前條第 1 項之罪者，處 6 月以上
5 年以下有期徒刑，得併科 3 千元以下罰金。
前二項之未遂犯罰之。
